【裁判字號】    92,易,710
【裁判日期】    920715
【裁判案由】    贓物
【裁判全文】
臺灣桃園地方法院刑事判決                          九十二年度易字第七一號
    公  訴  人  臺灣桃園地方法院檢察署檢察官
    被      告  丙○○
    被      告  丁○○
右列被告等因贓物案件，經檢察官提起公訴（九十一年度偵字第一四五六九號），本
院判決如左：
        主  文
丙○○、丁○○均無罪
        理  由
一、公訴意旨略以：被告丙○○明知其僱用之某不詳姓名、年籍工人，所持有車牌Ｖ
    ＭＵ—九五三號之輕型機車，係來路不明之贓物（該機車係被害人李品諼所有，
    於民國九十一年六月二十三日二十時三十分許，在桃園縣中壢市○○路三三八號
    前遭竊），竟於九十一年六月二十三日至同年七月三十日間之某日，向該名工人
    收受上開贓車騎用。復於九十一年七月三十日上午十時許，在桃園縣八德市○○
    路○段五八三巷五四號之工地內，將該贓車交付予亦明知為贓車之被告丁○○騎
    用，被告丁○○並將該贓車之車牌取下，懸掛自己所有之車牌號碼ＱＤＵ—三六
    九號輕型機車車牌，以避免遭警查緝。嗣於九十一年八月三日十七時二十分許，
    被告丁○○駕駛上開贓車，在八德市○○路○段五三五號前為警查獲，警員詢問
    過程中，被告丁○○並供承ＶＭＵ—九五三號車牌放在住處，再通知其家人將該
    車牌送往派出所，始循線查悉上情。因認被告二人均涉有刑法第三百四十九條第
    一項之收受贓物罪嫌。
二、按犯罪事實應依證據認定之，無證據不得推定其犯罪事實；又不能證明被告犯罪
    者，應諭知無罪之判決，刑事訴訟法第一百五十四條、第三百零一條第一項分別
    定有明文。次按刑事訴訟法上所謂認定犯罪事實之證據，係指足以認定被告確有
    犯罪行為之積極證據而言，該項證據自須適合於被告犯罪事實之認定，始得採為
    斷罪資料。如未能發現相當證據，或證據不足以證明，自不能以推測或擬制之方
    法，以為裁判之基礎。又刑事訴訟上證明之資料，無論其為直接或間接證據，均
    須達於通常一般人均不致有所懷疑，而得確信其為真實之程度，始得據為有罪之
    認定，若其關於被告是否犯罪之證明未能達此程度，而有合理性懷疑之存在，致
    使無法形成有罪之確信，根據「罪證有疑，利於被告」之證據法則，即不得遽為
    不利被告之認定，此分別有最高法院二十九年上第三一０五號、四十年臺上字第
    八六號、七十六年臺上字第四九八六號判例可資參照。
三、公訴人認被告丙○○、丁○○涉犯前開竊盜罪嫌，無非係以：(一)告訴人李品諼之
    指訴。(二)被告丙○○經數度偵訊後，乃坦承：伊知道機車有問題，應該是失竊車
    ，並有告訴丁○○，所以丁○○才更換車牌等語。(三)另被告丁○○向被告丙○○
    收受該機車時，實已明知係屬贓車乙節，業經被告丙○○供承在卷，且被告丁○
    ○所辯各情，除於偵訊中數度翻異說詞以圓其說，且辯解之內容前後矛盾，不合
    常理，無非飾詞圖卸刑責，委無足採等情為其論據。
四、訊據被告丙○○、丁○○均堅決否認涉有前揭收受贓物犯行，被告丙○○辯稱：
    該贓車不知何人騎來而停放在伊住處的院子裡很久，丁○○借車當天，因伊之汽
    車上已放置有工具，無法搭載工人，故向其堂弟乙○○借車給伊的工人騎，然因
    該工人騎錯車，而將該贓車騎到介壽路的工地去的云云。被告丁○○則辯稱：伊
    於九十一年七月三十日早上，至介壽路工地找丙○○，因為自己騎去的機車排氣
    管破裂，才向丙○○借用機車，將自己機車暫放在工地。翌日上午，在家裡發現
    借來的機車車牌不見了，就走路到工地去，將自己的機車先牽回家，把自己機車
    ＱＤＵ—三六九號車牌拆下來，裝到借來的機車上，以免騎乘無牌機車被警察臨
    檢，再將自己機車送去修理，後來於同年八月一日，騎借來的機車要去買檳榔時
    ，在介壽路工地的路邊，看到一塊車牌，認為應該是借來機車的車牌，又把車牌
    撿了回來，所以並不是故意更換車牌，也不知道騎的是贓車云云。
五、經查：
（一）公訴人雖指被告丙○○於警訊及偵訊中均曾坦承犯行，惟上開筆錄內容顯有疑
      義，均難執為被告不利之認定。
      1.本件警訊筆錄經本院勘驗結果：詢答順暢，警員除要求被告丙○○「照筆錄
        念」，並糾正被告所唸之車號，其中被告並完整陳述被告丁○○之年籍資料
        、身分證號碼，並有錄音中斷之聲音，而全部錄音長度不足十分鐘等情，此
        有本院勘驗筆錄一紙附卷可稽，足徵該警訊筆錄係由警員先製作完成後才開
        始錄音。是以，該警訊筆錄實難資為被告二人不利之認定。
      2.又依據本件被告丙○○於檢察官偵訊時之筆錄「該機車放在我家院子內，我
        向堂弟借車騎，工人騎錯，我才騎到此輛機車」觀之，似有承認伊自行騎乘
        該贓車至工地之情，然經本院再度勘驗該偵訊錄音帶結果，實際答詢內容應
        為「檢察官問：你機車是怎麼來的？丙○○答：那天是我要去上班，因為我
        工人沒有位置可以座，我後面都放工具，我本來開轎車，我工人直接騎過來
        ，我是跟我堂弟借車子。檢察官問：我說這機車何來？丙○○答：我本來是
        跟我堂弟借車子，結果我工人騎錯了，那台車子就是放在我們的院子裡面，
        這台摩托車我們不知道是贓車，是放在我們院子裡面，我原先是跟我堂弟借
        一台車子，結果我工人騎錯了，騎那台車過來這樣子。檢察官問：你跟你堂
        弟借一台車給你工人騎？丙○○答：對」等語，並未陳述如筆錄所載之「我
        才騎到此輛機車」等語。據此足徵公訴人所指被告丙○○於警詢及九十一年
        九月五日之偵訊中，均已明確供承有騎用該贓車之事實乙節，應有誤會。
（二）且查，本案中之贓車係不詳之人早於案發前一、二的月即放置於被告丙○○家
      前之庭院，均無人騎乘，此據證人乙○○、甲○○到庭證述明確（見本院九十
      二年七月一日審理筆錄），核與被告丙○○上開所述相符，應堪採信。又該贓
      車係於九十一年七月三十日早上由被告丙○○所雇用之一名工人騎到介壽路的
      工地去，而被告丁○○則於當日早上至介壽路工地找被告丙○○，且因為自己
      騎去的機車排氣管破裂，才以電話向丙○○借用該機車之情，業據被告丙○○
      、丁○○供述明確，並互核相符。稽之本院上開勘驗偵訊筆錄之結果，益見被
      告二人於偵查中所述與嗣於本院所述內容均屬相同，應無「數度翻異說詞以圓
      其說，且辯解之內容前後矛盾」之情。準此，被告丙○○既始終未曾使用過該
      贓車，自無收受贓物之行為可言。
（三）至於就認定被告丁○○知悉該車為贓車仍繼續騎用乙節，雖有被告丙○○指稱
      ：伊知道機車有問題，應該是失竊車，有告訴丁○○等語，以及被告丁○○將
      車牌更換之情堪可佐證，然本院參諸下列各點，認上開情節仍有合理之懷疑存
      在：
      1.按刑法第三百四十九條第一項之收受贓物罪，應對於所收受之物確為贓物有
        所認識，並基於收受贓物之主觀犯意為之，亦即仍須具有一般故意犯罪所需
        具備之「知」與「欲」二要件。本件被告丙○○就上開機車之來源固有懷疑
        ，惟非必然對於該車為贓車亦有明確之認識，更遑論嗣後騎乘該機車之被告
        丁○○。是以尚難僅依被告主觀上之懷疑，即遽認其有贓物之認識。
      2.訊據被告丁○○就被告丙○○是否告訴曾伊該車「可能是偷來的」乙節堅決
        否認之，又訊據被告丙○○雖曾於偵查中一度為該項供述（見偵查卷第五十
        八頁），然嗣於本院審理中則又否認該供述，是其上開供述前後不一，恐有
        疑義。
      3.且查，被告丙○○既係於被告丁○○騎用該車後，始於隔天告知伊該車來源
        可能有問題，自難認定被告丁○○於收受該車時即有贓物之認識，並係基於
        收受贓物之犯意為之。
六、綜上所述，雖被告丙○○始終無法指出該騎乘機車之工人姓名年籍，且被告丁○
    ○對於更換車牌之供述，仍有令人懷疑之處。然稽之首揭「罪證有疑，利於被告
    」之證據法則，認定被告二人犯罪之證據，尚有合理之懷疑存在，尚未達於通常
    一般人均不致有所懷疑，而得確信其為真實之程度，本院仍無法形成有罪之確信
    ，即不得遽為不利被告之認定。此外，復查無其他具體事證足資證明被告二人確
    有贓物犯行，揆諸首開意旨，應認無法證明被告二人犯罪，依法應為被告丙○○
    、丁○○均無罪之諭知。
據上論斷，應依刑事訴訟法第三百零一條第一項，判決如主文。
本案經檢察官崔秉君到庭執行職務。
中      華      民      國    九十二    年      七      月     十五     日
                                臺灣桃園地方法院刑事第一庭
                                          法  官  陳永來
右正本證明與原本無異。
如不服本判決，應於判決送達後十日內向本院提出上訴狀( 應附繕本 )，上訴於
臺灣高等法院。
                                          書記官  洪明媚
中      華      民      國    九十二    年      七      月     十六     日


司法院資訊處製作；財團法人民間司法改革基金會備份。
